【裁判字號】    98,訴緝,6
【裁判日期】    980123
【裁判案由】    毒品危害防制條例
【裁判全文】
臺灣士林地方法院刑事判決               98年度訴緝字第6號
公  訴  人  臺灣士林地方法院檢察署檢察官
被      告  甲○○
上列被告因違反毒品危害防制條例案件，經檢察官提起公訴（97
年度毒偵字第1141號)， 被告於本院準備程序中為有罪之陳述，
本院合議庭裁定由受命法官獨任依簡式審判程序審理，並判決如
下：
    主  文
甲○○施用第一級毒品，累犯，處有期徒刑壹年伍月。
    事  實
一、甲○○曾有違反麻醉藥品管理條例、藥事法等前科。另因施
    用毒品案件，經法院先後裁定送觀察、勒戒後，均認無繼續
    施用毒品傾向，分別由臺灣高等法院於民國87年10月21日以
    87年度上訴字第2919號判決免刑確定，及臺灣士林地方法院
    檢察署檢察官於88年7 月19日以88年度偵字第5550號不起訴
    處分確定。又因3 犯施用毒品案件，經本院以89年度毒聲字
    第1727號裁定強制戒治，自89年9 月13日起執行，嗣於90年
    2 月16日停止戒治，於90年9 月1 日戒治期滿執行完畢；刑
    事訴追部分，則經臺灣士林地方法院檢察署檢察官以89年度
    毒偵字第2145號提起公訴，由本院以90年度訴字第102 號判
    處有期徒刑1 年2 月確定，刑期起算日期為90年12月5 日，
    指揮書執畢日期為92年2 月4 日。甲○○復於90年間，因犯
    傷害、毀損等罪，經本院以90年度易字第793 號判決有期徒
    刑4 月、拘役40日確定。上開案件所處有期徒刑部分，經定
    應執行刑為有期徒刑1 年6 月確定，換發指揮書結果，刑期
    起算日期為90年12月5 日，指揮書執畢日期為92年6 月4 日
    ，而於92年5 月23日縮刑期滿執行完畢，拘役部分之刑期起
    算日期則為92年5 月24日，指揮書執畢日期為92年7 月2 日
    。復再因施用犯第一級毒品罪、第二級毒品罪，經本院於94
    年3 月8 日以93年訴字第406 號判處有期徒刑1 年2 月、10
    月，定應執行刑1 年10月確定，又因詐欺案件，經臺灣基隆
    地方法院於94年10月3 日以94年度基簡字第679 號判處有期
    徒刑4 月確定，上揭三案件嗣各經減刑為7 月、5 月、2 月
    ，定應執行刑為1 年15日，指揮書執畢日期為96年10月23日
    ，累進縮刑60日，應於96年8 月24日縮刑期滿，先於96年4
    月17日因縮短刑期假釋出監，交付保護管束，嗣於96年8 月
    24 日 保護管束期滿未撤銷假釋，執行完畢（構成累犯）。
二、甲○○有上開犯罪科刑執行紀錄，猶不知悛悔，復基於施用
    第一級毒品海洛因及第二級毒品甲基安非他命之犯意，於97
    年4 月15日晚上11時許，駕駛車號GV-5258 號自用小客車，
    駛至臺北市內湖區三軍總醫院附近停靠路邊，在車內將第二
    級毒品甲基安非他命磨成粉狀，與第一級毒品海洛因及食鹽
    水一起加入注射針筒內，施打於靜脈之方式，施用第一級毒
    品海洛因及第二級毒品甲基安非他命（起訴書誤為安非他命
    ）。嗣於97年4 月16日晚上9 時30分分許，為警在臺北市○
    ○區○○路83號前查獲，扣得吸管2 支、食鹽水2 瓶；嗣經
    其同意後採集尿液送驗呈嗎啡、可待因陽性反應，始悉上情
    。
三、案經臺北市政府警察局內湖分局報請臺灣士林地方法院檢察
    署檢察官偵查起訴。
    理  由
一、本件被告所犯非死刑、無期徒刑或最輕本刑有期徒刑3 年以
    上之罪，亦非高等法院管轄第一審案件，且於準備程序進行
    中，被告先就被訴事實為有罪之陳述，經告知被告簡式審判
    程序之旨，並聽取檢察官、被告之意見後，本院裁定進行簡
    式審判程序，是本件之證據調查，依刑事訴訟法第273 條之
    2 規定，不受同法第159 條第1 項、第161 條之2 、第161
    條之3 、第163 條之1 及第164 條至第170 條規定之限制，
    合先敘明。
二、上揭犯罪事實，業據被告甲○○於本院審理時坦承不諱（參
    見本院訴緝卷98年1 月16日審理筆錄），且被告於97年4 月
    16日為警所採集之尿液，經送臺灣尖端先進生技醫藥股份有
    限公司（下稱臺灣尖端公司）以氣相層析質譜儀分析法檢驗
    結果，呈安非他命、甲基安非他命、嗎啡、可待因之陽性反
    應，有臺灣尖端公司2008年4 月25日濫用藥物檢驗報告正本
    、濫用藥物尿液檢驗檢體監管紀錄表正本、濫用藥物尿液檢
    驗檢體監管紀錄表影本各1 紙附卷可稽（分見毒偵卷第3 頁
    、第48頁），末查，人體施用甲基安非他命後，其主要代謝
    物中，未改變型態之甲基安非他命占施用劑量達百分之43，
    安非他命則約為百分之5 ；人體若係施用安非他命後，主要
    代謝物中則有未改變型態之安非他命，但無甲基安非他命，
    此經法務部調查局以93年5 月4 日調科壹字第09362413980
    號函釋明在案，則人體若施用安非他命，其尿液代謝物不可
    能出現甲基安非他命，惟人體若施用甲基安非他命，其尿液
    代謝物除主要有甲基安非他命外，亦可能有少量之安非他命
    ，此係本院審理同類型案件職權上所悉之事項。查被告之尿
    液檢體固呈現安非他命、甲基安非他命之陽性反應，然甲基
    安非他命濃度（30480ng/ml）遠高於安非他命濃度（3380ng
    /ml） ，故依上開函示，被告自不可能施用安非他命，應係
    施用甲基安非他命，公訴意旨認被告係施用安非他命，尚有
    誤會，應予更正。綜上，堪認被告之自白與事實相符，足以
    採信。
三、按92年7 月9 日新修正之毒品危害防制條例刪除2 犯及3 犯
    之規定，一改修法前繁雜之處遇程序，僅將施用毒品者簡化
    區分為初犯、再犯，並認施用毒品者係屬病患性犯人，以觀
    察、勒戒戒除其身癮，並以強制戒治去除其心癮。經觀察、
    勒戒或強制戒治執行完畢釋放後，若係5 年後再犯該條例第
    10條施用毒品罪者，與同條例第20條第1 項、第2 項關於「
    初犯」之處理方式相同，檢察官應先聲請法院裁定令被告入
    勒戒處所觀察、勒戒，並視有無繼續施用毒品傾向，決定應
    予釋放、為不起訴之處分，或應聲請法院裁定令入勒戒處所
    強制戒治；若係5 年內「再犯」同條例第10條施用毒品罪者
    ，依同條例第23條第2 項規定，檢察官則應依法追訴。觀諸
    該條例第20條第3 項之修正理由：「觀察、勒戒或強制戒治
    5 年後再犯者，顯見前所實施之觀察、勒戒或強制戒治已足
    以遮斷其施用毒品之癮，為期自新及協助其戒除毒癮，對此
    5 年後再犯者，爰明定仍適用初犯之規定，先經觀察、勒戒
    、強制戒治之程序。」及同條例第23條第2 項之修正理由：
    「為配合簡化施用毒品犯之刑事處遇程序，並鑑於經觀察、
    勒戒或強制戒治執行完畢釋放後5 年內再犯者，其再犯率甚
    高，原據以實施之觀察、勒戒及強制戒治既已無法收其實效
    ，自應施以刑事處遇。」，顯然如施用毒品者係前經觀察、
    勒戒或強制戒治等治療程序執行完畢5 年後，始再施用毒品
    之「初犯」，因前所執行之觀察、勒戒或強制戒治已足收戒
    除毒癮之效，自應重新執行觀察、勒戒或強制戒治等治療程
    序，並於治療程序執行完畢後，由檢察官為不起訴處分，毋
    庸對之追訴處罰；反之，在「再犯」之情形，因其先前所為
    治療程序顯未能收戒斷毒癮之效，且考量施用毒品者之再犯
    率偏高，乃簡化其刑事處遇程序，而逕予追訴處罰，不再施
    以治療程序。參酌上開立法理由，修正毒品危害防制條例就
    施用毒品者，祇於「初犯」及「5 年後再犯」2 種情形，有
    其追訴條件之限制，即須於初犯經觀察、勒戒或強制戒治釋
    放後，5 年內均無施用毒品之行為，始能認其前所實施之觀
    察、勒戒或強制戒治已足遮斷毒癮，而得於5 年後再犯時，
    再予適用初犯之規定，重行觀察、勒戒等程序。倘5 年內已
    經再犯，被依法追訴處罰，縱其第3 次（或第3 次以上）施
    用毒品之時間在初犯釋放5 年以後，即與「5 年後再犯」之
    情形有別，且因已於「5 年內再犯」，顯見其再犯率甚高，
    原實施觀察、勒戒或強制戒治，已無法收其實效，而無5 年
    戒斷期之存在，自無再經觀察、勒戒及強制戒治之必要，即
    應依該條例第10條處罰，始符新法修正之本旨，最高法院95
    年度第7 次刑事庭決議、最高法院95年度臺非字第59號、第
    65號判決意旨可資參照。經查，本件被告因施用毒品案件，
    經法院先後裁定送觀察勒戒、強制戒治後，均認無繼續施用
    毒品傾向，分別由臺灣高等法院於87年10月21日以87年度上
    訴字第2919號判決免刑確定，及臺灣士林地方法院檢察署檢
    察官於88年7 月19日以88年度偵字第5550號不起訴處分確定
    ，又因三犯施用毒品案件，經本院以89年度毒聲字第1727號
    裁定強制戒治，自89年9 月13日起執行，嗣於90年2 月16日
    停止戒治，於90年9 月1 日戒治期滿執行完畢，刑事訴追部
    分，則經臺灣士林地方法院檢察署檢察官以89年度毒偵字第
    2145號提起公訴，由本院以90年度訴字第102 號判處有期徒
    刑1 年2 月確定，刑期起算日期為90年12月5 日，指揮書執
    畢日期為92年2 月4 日。復再因施用犯第一級毒品罪、第二
    級毒品罪，經本院於94年3 月8 日以93年度訴字第406 號判
    處有期徒刑1 年2 月、10月，定應執行刑1 年10月確定，以
    上有臺灣高等法院被告全國前案紀錄表在卷供參；是被告於
    90 年9月1 日強制戒治執行完畢後5 年內，既又於93年間、
    94 年 間再犯施用毒品，且均經判處罪刑確定，即係「5 年
    內再犯」，甚為明確。衡諸首揭說明，本案被告犯行既非初
    犯，亦非毒品危害防制條例第20條第3 項所指「5 年後再犯
    」之情形，即應依法訴追審理。從而，本案事證明確，應依
    法論科。
四、核被告甲○○所為，係犯毒品危害防制條例第10條第1 項、
    第2 項之施用第一級、第二級毒品罪。被告因施用第一級毒
    品海洛因、第二級毒品甲基安非他命而分別持有第一級毒品
    海洛因、第二級毒品甲基安非他命，其持有之低度行為分別
    為施用之高度行為所吸收，均不另論罪。又被告係將海洛因
    及甲基安非他命摻在一起置放於注射針筒內以注射靜脈之方
    式施用等語，業據其於本院審理中供承明確（見本院訴緝卷
    98年1 月16日審理筆錄），本院復查無其他可佐被告非同時
    施用上開毒品之積極證據，依「罪證有疑，利歸被告」之證
    據法則，應認被告此部分之陳述與事實相符。則被告以一施
    用毒品之行為，同時施用第一級毒品海洛因及第二級毒品甲
    基安非他命，觸犯構成要件不相同之罪名，為想像競合犯，
    應從一重之施用第一級毒品罪處斷。公訴意旨認上開二罪應
    分論併罰，容有誤會。末查，被告有事實欄所載論罪科刑並
    執行完畢之情形，有臺灣高等法院被告前案紀錄表1 份在卷
    可查，其受有期徒刑執行完畢後，5 年內故意再犯有期徒刑
    以上之本罪，為累犯，應依刑法第47條第1 項之規定加重其
    刑。爰審酌被告曾因施用毒品犯行，而送觀察勒戒、強制戒
    治，及經法院判處罪刑後，仍未能杜絕毒品之誘惑，而再次
    施用第一級毒品及第二級毒品，且猶需同時施用上開二種毒
    品，足認毒癮非輕，顯現其意志不堅，不能戒絕毒品，惟念
    其施用毒品乃戕害自己身心健康，尚未危及他人，及犯罪後
    坦承犯行，態度尚稱良好等一切情狀，量處如主文所示之刑
    。至承辦司法警察所扣案之食鹽水2 瓶，為被告所有用以犯
    本件施用毒品罪；吸管2 支，則非用於施用毒品，均業據被
    告供明（見本院訴緝卷98年1 月16日審理筆錄第4 頁），惟
    上開扣押物經聯繫承辦員警林俊男，其表示嗣後未予查扣，
    現已無法尋得上開物品，有本院97年9 月10日電話紀錄查詢
    表1 紙在卷可按，是上開扣案物並非違禁物，又不能證明尚
    未滅失，為免日後沒收之困難，爰不予宣告沒收。
據上論斷，應依刑事訴訟法第273 條之1 第1 項、第299 條第1
項前段，毒品危害防制條例第10條第1 項、第2 項、刑法第11
條前段、第47條第1 項，判決如主文。
本案經檢察官莊富棋到庭執行職務
中    華    民    國    98    年    1     月    23    日
                  刑事第四庭法  官  吳維雅
以上正本證明與原本無異。
如不服本判決，應於收受送達後10日內向本院提出上訴書狀，其
未敘述上訴理由者，應於上訴期間屆滿後20日內向本院補提理由
書狀（均須按他造當事人之人數附繕本）。
                            書記官  劉育君
中    華    民    國    98    年    1     月    23    日
附錄論罪科刑法條全文：
毒品危害防制條例第10條
施用第一級毒品者，處 6 月以上 5 年以下有期徒刑。
施用第二級毒品者，處 3 年以下有期徒刑。


司法院資訊處製作；財團法人民間司法改革基金會備份。
